【裁判字號】    97,家訴,159
【裁判日期】    980209
【裁判案由】    履行協議
【裁判全文】
臺灣臺北地方法院民事判決             97年度家訴字第159號
原      告  乙○○
訴訟代理人  張珮琦律師
被      告  丙○○
                      CANA.
            甲○○○
                     之3
上  一  人
訴訟代理人  孫劍履律師
上列當事人間請求履行協議事件，本院判決如下：
    主  文
原告之訴駁回。
訴訟費用由原告負擔。
    理  由
一、按遺產之分割，固按各繼承人之應繼分為之，惟應繼分僅為
    權利義務比率，遺產應如何分割歸屬於各繼承人，其方法有
    依被繼承人之遺囑指定分割、依繼承人協議分割及法院裁判
    分割三種方式，基此，遺產分割訴訟類型因上述分割方法之
    不同，計有下列三種類型：（一）繼承人依被繼承人之指定
    分割遺產之遺囑對其他共同繼承人提起履行分割遺產之訴，
    （二）繼承人本於分割遺產之協議契約，對其他共同繼承人
    提起履行分割遺產之訴；（三）因繼承人不能協議分割遺產
    時，訴請法院裁判分割遺產之訴。本件原告起訴主張兩造為
    被繼承人王慶燧（男，民國94年2 月17日死亡）之子女及配
    偶，業於民國94年4 月14日就王慶燧遺產台北市○○○路○
    段56號18樓之3 房屋暨基地所有權達成分割協議，並提出協
    議書為證，請求被告依協議契約協同辦理繼承登記後，再將
    持分百分之四十移轉予原告、百分之六十移轉予被告丙○○
    ，訴之聲明詳如附件所示。由此可知，本件訴訟係繼承人本
    於依協議契約所享有債權請求權，對其他共同繼承人提起履
    行分割遺產之訴訟，合先敘明。
二、次按繼承人未依協議分割遺產之訴，其訴之聲明，應為命兩
    造即全體繼承人互相依協議分割契約所訂分割方法協同辦理
    分割登記，不得僅就原告自己分得部分，命被告協同辦理分
    割登記（最高法院90年10月30日90年度第12次民事庭會議決
    議參照）。又繼承人有數人時，在分割遺產前，各繼承人對
    於遺產全部為公同共有（民法第1150條），故請求履行分割
    遺產之訴，應由主張依協議分割契約分割遺產之繼承人為原
    告一同起訴，並以拒絕依協議分割契約分割遺產之繼承人為
    共同被告，於當事人適格，方無欠缺。（最高法院52年度台
    上字第1947號及高法院37年上字第7366號裁判意旨可供參照
    ）。
三、查兩造之被繼承人王慶燧於94年2 月17日死亡，原告乙○○
    及被告丙○○為被繼承人前妻所生子女，長年旅居國外，被
    告甲○○○為被繼承人續絃配偶，三名繼承人於94年4 月14
    日即已就被繼承人遺產分割達成協議，有協議書影本附卷可
    參。茲原告起訴主張被告甲○○○於97年間以律師函表示要
    撤銷前述簽署協議書之意思表示，並否認繼承人間已有之分
    割協議，原告與被告丙○○就履行協議契約事，曾向台北市
    大安區公所申請調解，然調解未能成立，有臺北市大安區調
    解委員會97年度民調字第385 號調解不成立證明書影本在卷
    可稽，堪認原告與被告丙○○為主張依協議分割契約分割遺
    產之繼承人，被告甲○○○為拒絕依協議分割契約分割遺產
    之繼承人，依前述說明，原告與被告丙○○應一同起訴，於
    當事人適格始無欠缺，乃本件原告竟未與丙○○同為原告，
    反將其列為被告，有當事人不適格之違法，且漏未聲明命原
    告亦應協同辦理分割登記亦有不當，其訴顯無理由，爰不經
    言詞辯論，逕判決駁回之。
四、依民事訴訟法第249條第2項、第78條判決如主文。
中    華    民    國    98    年    2     月    9    日
                         家事庭 法  官  徐麗瑩
以上正本係照原本作成。
如對本判決上訴，須於判決送達後二十日之不變期間內，向本院
提出上訴狀。
中    華    民    國    98    年    2     月    9    日
                                書記官  黃世昌


司法院資訊處製作；財團法人民間司法改革基金會備份。
